臺灣高等法院臺中分院刑事判決　　　　　　　　　　九十三年度上訴字第七四四號
　　上　訴　人
　　即　被　告　丁○○
　　選任辯護人　陳克城
右上訴人因偽造文書等案件，不服臺灣台中地方法院九十二年度訴字第二七三五號中
華民國九十三年三月三十日第一審判決（起訴案號：臺灣台中地方法院檢察署九十二
年度偵字第三二五六號），提起上訴，本院判決如左：
    主　　  文
原判決撤銷。
丁○○行使偽造私文書，足以生損害於他人，處有期徒刑陸月，如易科罰金，以參佰
元折算壹日。偽造之「乙○○」國民身分證壹張及偽造之乙○○印章壹枚暨中國國際
商業銀行信用卡申請書上偽造之「乙○○」簽名貳枚、印文壹枚，均沒收。
    事  　　實
一、丁○○與自稱「吳哥」、「丙○○」（年籍均不詳）之成年男子，共同基於意圖
    為自己不法之所有、偽造公印文、行使偽造身分證及行使偽造私文書之犯意聯絡
    ，先由丁○○提供其相片予「吳哥」，再由「吳哥」等偽造「內政部印」公印文
    一枚並貼上丁○○之照片，而偽造「乙○○」名義之國民身分證一張，並另委由
    不知情之刻印業者偽造「乙○○」之印章一枚，足生損害於乙○○及戶政機關對
    國民身分證管理之正確性，「吳哥」於民國（下同）九十二年一月十五日在臺中
    市○○路，將已偽造貼有丁○○相片之「乙○○」身分證（身分證統一編號：Ｚ
    000000000）一張及偽造之「乙○○」印章一枚，交付予丁○○，擬由
    丁○○持上開偽造之身分證、印章，前往中國國際商業銀行（下稱甲○○○）申
    辦信用卡，待發卡後，丁○○可分得刷卡金額的一半。九十二年一月十七日十三
    時許，丁○○即持前開偽造之身分證及印章，至臺中市○○區○○路二段八十之
    八號甲○○○北臺中分行，在信用卡申請書上偽造「乙○○」之簽名二枚，並蓋
    用偽造「乙○○」之印章一枚，偽造「乙○○」之信用卡申請書一紙，連同前開
    偽造之國民身分證，一併交甲○○○北臺中分行承辦員予以行使申請信用卡，足
    以生損害於「乙○○」、及甲○○○對信用卡持卡人身分查核之認定等。嗣甲○○○北臺中分行於核卡時查覺有異，並報警處理，嗣於九十二年一月二十九日十
    六時三十分許，丁○○再前往甲○○○北臺中分行欲代領許佳琳等三人之信用卡
    時，為警當場查獲，並扣得偽造之「乙○○」身分證一張、印章一枚，丁○○始
    未能詐得以乙○○名義申請之信用卡。
二、案經彰化縣警察局和美分局報請臺灣臺中地方法院檢察署檢察官偵查後聲請簡易
    判決處刑，由原審法院依通常程序審理。
    理 　　 由
一、訊據被告丁○○除就偽造身分證及內政部公印部分辯稱：相片是應徵時交付的，
    ，不知係供偽造身分證之用云云外，就其餘事實欄所載之事實均坦承不諱。惟查
    ：扣案「乙○○」身分證一枚並無浮水印，且印刷字跡與圖案紋線均與標準身
    分證樣張不符，該身分證判係偽造，有內政部警政署刑事警察局鑑驗通知書一分
    在卷可稽。此外，並有「乙○○」信用卡申請書影本一紙在卷及偽造之「乙○○
    」身分證一張、印章一枚扣案可資佐證。被告於偵查時供稱：偽造之乙○○身
    分證上之照片係伊交給吳哥，以該張身分證申請之信用卡由伊與吳哥平分（見偵
    查卷第三十九、四十九頁），被告嗣後辯稱照片係應徵時交付，並未能提出證據
    證明，尚難採信。被告與吳哥等既共同謀以偽造身分證、印章冒名申請信用卡，
    並由被告交付身分證供偽造身分證，再持以申辦，被告就偽造之身分證究竟與真
    正之身分證是否相似，自會注意，就吳哥等偽造印公文偽造身分證之犯行應在彼
    此犯意聯絡之範圍。綜上所述，本案事證明確，被告所辯顯係避重就輕之詞，不
    足採信，其犯行應堪認定。
二、按國民身分證屬於品行能力相類證書之一種，而國民身分證上之「內政部印」則
    為表示內政部公署之公印文。被告丁○○以偽造上開公印文之方法，偽造國民身
    分證後並加以行使，核其所為，係犯刑法第二百十二條、第二百十六條之行使偽
    造特種文書罪及第二百十八條第一項之偽造公印文罪，又被告偽造「乙○○」簽
    名，並蓋用偽造之乙○○印章，以偽造「乙○○」名義之信用卡申請書，持向甲○○○申辦信用卡，係犯刑法第二百十六條、第二百十條之行使偽造私文書罪及
    刑法第三百三十九條第三項、第一項之詐欺取財未遂罪。被告和真實姓名年籍不
    詳自稱「吳哥」、「丙○○」之成年男子，就前揭犯行，有犯意聯絡與行為分擔
    ，為共同正犯。又被告等委由不知情之刻印業者偽造印章，係間接正犯。被告偽
    造「乙○○」簽名於信用卡申請書上及偽造「乙○○」印章並蓋於申請書上之行
為，均為偽造該信用卡申請書之部分行為，不另論科，另偽造信用卡申請書、身
    分證之低度行為，則均為行使之高度行為所吸收，亦不另論科。被告同時行使偽
    造身分證及申請書私文書係一行為犯二罪名，為想像競合犯，從一重之行使偽造
    私文書處斷，與偽造公印文及詐欺取財末遂罪間，有方法結果之牽連關係，應從
    情節較重之行使偽造私文書罪處斷。又公訴人起訴事實雖未敘及被告偽造公印文
    之犯行，然此部分與起訴部分既有牽連犯之裁判上一罪關係，為起訴效力所及，
    本院自應併予審理。原審予以論罪科刑固非無見，惟查原審既於事實欄記載被告
    有蓋用偽造之乙○○印章在申請書上，卻未就該偽造之印文宣告沒收，尚有未洽
    ，被告以原審量刑過重為由上訴雖無理由，然原審判決既有如上未當之處，應由
    本院將其撤銷改判，爰審酌被告無不良前科紀錄，有台灣高等法院被告全國前案
    紀錄表在卷可參，不思尋找正當工作賺取錢財，貪圖不法利益，冒用他人名義申
    辦信用卡，危害社會交易及金融秩序，犯罪後態度尚佳等一切情狀，量處如主文
    第二項所示之刑，並諭知易科罰金之折算標準。扣案偽造之「乙○○」印章一枚
    及偽造「乙○○」信用卡申請書上偽造之「乙○○」簽名二枚、印文一枚，應依
    刑法第二百十九條宣告沒收。偽造之「乙○○」國民身分證一張，為被告所有供
    犯罪所用之物，應依刑法第三十八條第一項第二款沒收。又偽造「乙○○」身分
    證上內政部之公印文一枚，因該身分證既已諭知沒收，自無重覆沒收之必要，爰
    均不為沒收之諭知，併此敘明。
三、檢察官聲請簡易判決處刑書於被告犯罪事實欄雖記載「吳哥」另交付許佳琳等五
    人已填妥資料及署名之信用卡申請書予被告丁○○，請被告丁○○一併持往甲○○○北臺中分行代辦等語，惟按檢察官就被告犯罪事實，應負舉證責任，並指出
    證明方法，因此，檢察官對於起訴之犯罪事實，應負提出證據及說服之實質舉證
    責任，經查卷內固有許佳琳等人之信用卡申請書，惟此等申請書是否亦屬偽造尚
    乏積極證據證明，況被告於原審及本院審理中否認對該等文書是否偽造有何認識
    ，且公訴人於證據欄亦未以許佳琳等人之申請書為證明被告犯罪之證據，從而公
    訴人前揭記載顯係贅載，併此敘明。
四、據上論斷，應依刑事訴訟法第三百六十九條第一項前段、第三百六十四條、第二
    百九十九條第一項前段、刑法第二十八條、第二百十六條、第二百十條、第二百
十二條、第二百十八條第一項、第三百三十九條第三項、第一項、第五十五條、
    第二百十九條、第三十八條第一項第二款、第四十一條第一項前段、罰金罰鍰提
    高標準條例第一條前段、第二條，判決如主文。
本案經檢察官王寧懷到庭執行職務。
中      華      民      國　    九十三   年     　十      月     七 　  日
                                    臺灣高等法院臺中分院刑事第九庭
                                          審判長法　官  陳　筱　珮
                                                法　官　張　國　忠
                                                法　官  康　應　龍
右正本證明與原本無異。
如不服本判決應於收受送達後十日內向本院提出上訴書狀，其未敘述上訴之理由者並
得於提起上訴後十日內向本院補提理由書（均須按他造當事人之人數附繕本）。
                                                書記官  黃　薰　慧
中      華      民      國　    九十三   年     　十      月    十一　  日
                                                                        Ｒ
